臺灣高等法院臺南分院刑事判決
111年度上易字第340號
上  訴  人  
即  被  告  王珅沛


上列上訴人因妨害名譽案件，不服臺灣臺南地方法院110年度易
字第660號中華民國111年4月28日第一審判決（起訴案號：臺灣
臺南地方檢察署109年度偵字第21957號），提起上訴，本院判決
如下：
    主  文
上訴駁回。
    事  實
一、王珅沛前於民國108年10月間，與當時呂思穎（臉書暱稱呂
    巧可，原名呂慧梅）之配偶陳彥瑋有感情及債務糾紛，竟心
    生不滿，意圖散布於眾，基於散布文字之加重誹謗接續犯意
    ，於108年10月、11月間，在臺南市○○區○○○街00巷0號住處
    ，使用其所有門號0000000000號行動電話連結網際網路，在
    社群網站臉書，以帳號名稱「王小沛」接續於「臺南爆料公
    社」、「爆料公社」、「古晉爆料公社」等社團內，張貼如
    附表編號1至3所示（有關呂思穎部分）僅涉及私德而與公共
    利益無涉之文字內容，並附有呂思穎所使用之臉書帳號翻拍
    照片，以此散布文字使不特定網路使用者得共見共聞之方式
    ，指摘足以毀損呂思穎名譽之事，足以貶損呂思穎之人格及
    社會之評價。
二、案經呂思穎告訴臺灣臺南地方檢察署檢察官偵查起訴。
    理  由
一、證據能力：
    按被告以外之人於審判外之陳述，雖不符刑事訴訟法第159
    條之1至第159條之4規定得為證據之情形，而經當事人於審
    判程序同意作為證據，法院審酌該言詞陳述或書面陳述作成
    時之情況，認為適當者，亦得為證據，刑事訴訟法第159條
    之5第1項定有明文。又刑事訴訟法第159條之5立法意旨，在
    於確認當事人對於傳聞證據有處分權，得放棄反對詰問權，
    同意或擬制同意傳聞證據可作為證據，屬於證據傳聞性之解
    除行為，如法院認為適當，不論該傳聞證據是否具備刑事訴
    訟法第159條之1至第159條之4所定情形，均容許作為證據，
    不以未具備刑事訴訟法第159條之1至第159條之4所定情形為
    前提。查本判決所引用之下列供述證據暨其他書證、物證，
    檢察官、被告王珅沛於本院準備程序、審理時，均同意作為
    本案證據（見本院卷第56至58頁、第103頁），且於本院逐
    一提示後，迄於言詞辯論終結前亦未聲明異議，本院審酌上
    開證據資料製作時之情況，尚無違法不當及證明力明顯過低
    之瑕疵，認以之作為證據應屬適當，而有證據能力。
二、認定犯罪事實所憑之證據及理由：
　　訊據被告固坦承其於上開時、地，以前述方式，在附表編號
    1至3所示之臉書頁面張貼如附表編號1至3所示（有關告訴人
    呂思穎部分）內容，惟矢口否認有何散布文字誹謗犯行，辯
    稱：所述均是事實，不構成加重誹謗犯行，是告訴人前夫陳
    彥瑋欺騙其感情與錢財，要讓大家知道他是一個渣男云云。
    經查：
㈠、被告於上開時、地，以帳號名稱「王小沛」陸續在臉書「臺
    南爆料公社」、「爆料公社」、「古晉爆料公社」等社團內
    ，張貼如附表編號1至3所示（有關告訴人部分）貼文各1篇
    ，並附有告訴人所使用之臉書帳號翻拍照片等情，業據被告
    王珅沛坦承不諱（見他卷第83至89頁、第307至309頁；偵卷
    第187至189頁；原審卷第118至119頁、第231至232頁；本院
    卷第55頁、第104頁、第109至111頁），並據證人即告訴人
    於原審審理時具結證述在卷（見原審卷第211至214頁），復
    有如附表編號1至3所示貼文存卷可稽（見他卷第15頁、第17
    頁、第19頁、第21頁），此部分事實，堪以認定。
㈡、被告雖以前揭情詞置辯，然刑法第310條第3項前段固規定對
    於所誹謗之事，能證明其為真實者，不罰。惟同項但書另規
    定：「但涉於私德而與公共利益無關者，不在此限」。所謂
    「私德」，指個人私生活領域範圍內，與人品、道德、修養
    等相關之價值評斷事項而言。又釋字509號所揭櫫之原理原
    則即：以言論事實陳述的「真實性」以及「公共利益關連性
    」兩項標準，對於此際所涉及的基本權衝突情形做了類型區
    分，並分別做了不同的價值權衡。從而，於行為人所為的事
    實陳述係真實且與公共利益相關時，基於此際言論自由之保
    護應優先於人格名譽權益維護之價值權衡，立法者特將之排
    除於誹謗罪之處罰範圍外；而在所為事實陳述不真實或雖真
    實但僅涉及私德而與公共利益無關或低度相關的情形，依刑
    法第310條第3項規定：「對於所誹謗之事，能證明其為真實
    者，不罰。但涉於私德而與公共利益無關者，不在此限」，
    此項但書在結構上既然將「涉於私德而與公共利益無關者」
    排除於「真實抗辯」之外，意味立法者則認為此際的人格名
    譽權益重於言論自由之價值，不論真假，皆不應加以傳述指
    摘，故此際侵犯到他人人格名譽法益之言論表現，必須受到
    刑法之制裁。觀諸附表編號1至3所示之貼文，除附有告訴人
    使用之臉書頁面翻拍照片外，貼文內容「你沒比較美：只是
    先上車後補票：帶球+1個詐欺老公：現正調查中而已：2人
    非常相配：夾去配」、「你沒比較美：只是比較秋？誰哈？
    誰愛做？先上車後補票：現帶球+1個詐欺我感情+詐我錢的
    ：詐欺老公：現在正調查中」，均具體指摘告訴人未婚懷孕
    、告訴人前夫陳彥瑋有劈腿及詐欺他人錢財之行為，如此之
    指責足使外界對告訴人產生行為不檢、道德觀念低落、與品
    行不佳之人結婚、是否有與配偶共犯詐欺等負面觀感，而對
    其人格造成相當之貶抑，堪認被告所傳述之言詞，已足以損
    害告訴人之社會評價及人格尊嚴，且被告所指摘及傳述有關
    告訴人之事，均屬涉及告訴人之私德，而與公共利益無關，
    又因臉書屬社交軟體，一旦於該社交軟體上張貼或分享文章
    ，即能被公眾或特定之多數人閱覽，被告自承「網路上資訊
    發達，如果不說大家會以為他是一個大善人...」等語(見本
    院卷第110頁)，顯見被告當初發文之本意，即有將指摘或傳
    述內容傳播於不特定人或多數人，使大眾周知之意圖，而合
    於誹謗罪之意圖散布於眾要件。參以告訴人並非公眾人物，
    亦非從事公共事務之人，告訴人之貞操、品行、配偶是否詐
    欺他人感情、錢財等等私生活相關情節，要與公共利益無涉
    ，縱使被告所指告訴人先上車後補票等情為真，然此就一般
    社會大眾之共同生活規範而言，顯不足對公眾事務造成何等
    不利益之效果，任何人自不得意圖散布於眾而加以傳述。故
    被告於上開時、地，以前述方式，在附表編號1至3所示之臉
    書頁面張貼如附表編號1至3所示內容，因僅屬私德而與公共
    利益無關，並無刑法第310條第3項所指不罰規定之適用。被
    告辯解其行為不構成誹謗罪云云，尚難採取。
㈢、綜上所述，被告辯解不足採取，其在臉書帳號網頁張貼本件
    足以毀損告訴人名譽之內容散布周知，其誹謗行為，已臻明
    確，被告犯行洵堪認定，自應依法論科。
三、論罪科刑之理由：
㈠、核被告所為，係犯刑法第310條第2項散布文字誹謗罪。
㈡、被告如附表編號1至3所示，雖有數次貼文之行為，然均係誹
    謗告訴人，且時間緊密，應係基於同一犯意而為，均侵害同
    一被害人之同一名譽法益，各行為間之獨立性薄弱，依一般
    社會健全觀念，難以分開，在刑法評價上，均以視為數個舉
    動之接續施行，合為包括之一行為予以評價，較為合理，是
    應論以接續犯而僅成立1罪。
四、原判決以被告涉犯刑法第310條第2項散布文字誹謗犯行，罪
    證明確，因予適用刑法第310條第2項、第41條第1項前段，
    刑法施行法第1條之1規定，並審酌被告在臉書頁面張貼不適
    當且貶損告訴人之貼文，造成告訴人名譽受損，所為實屬可
    議；並考量其犯罪動機、犯罪手段及情節，及其以網路之方
    式張貼該等貼文，文字散布之速度及廣度至深；兼衡被告犯
    後始終否認犯行，且尚未與告訴人達成和解或取得其諒解之
    犯後態度；暨其自陳高中畢業之智識程度、現擔任清潔工及
    粗工之工作情形、月收入約新臺幣2萬餘元、獨居之家庭經
    濟生活狀況等一切情狀，量處拘役40日，並諭知如易科罰金
    之折算標準。經核原判決認事用法俱無不合，量刑亦堪認妥
    適，被告上訴意旨猶執陳詞否認犯行，指摘原判決不當，尚
    非有理由，應予駁回。
五、依刑事訴訟法第368條，判決如主文。
本案經檢察官胡晟榮提起公訴，檢察官趙中岳到庭執行職務。
中　　華　　民　　國　　111 　年　　9 　　月　　28　　日
                  刑事第五庭    審判長法　官  張瑛宗
                                      法　官  林逸梅
                                      法　官  李秋瑩
以上正本證明與原本無異。
不得上訴。
　　　　　　　　　　　　　　　　　　　書記官  劉紀君
中　　華　　民　　國　　111 　年　　9 　　月　　28　　日

附錄本案論罪科刑法條：
中華民國刑法第310條
意圖散布於眾，而指摘或傳述足以毀損他人名譽之事者，為誹謗
罪，處1年以下有期徒刑、拘役或1萬5千元以下罰金。
散布文字、圖畫犯前項之罪者，處2年以下有期徒刑、拘役或3萬
元以下罰金。
對於所誹謗之事，能證明其為真實者，不罰。但涉於私德而與公
共利益無關者，不在此限。　　　

附表：
編號 張貼社群網頁 張  貼  內  容 被害人 出處 1 台南爆料公社      「你沒比較美：只是先上車後補票：帶球+1個詐欺老公：現正調查中而已：2人非常相配：夾去配+陳姓1家人教育非常失敗：愛說謊：結了又離：離了又結：速度再比多而已」。 呂慧梅 他卷第15頁 2 ⑴爆料公社 ⑵台南爆料公社 ⑶古晋爆料公社  「你沒比較美：只是比較秋？誰哈？誰愛做？先上車後補票：現帶球+1個詐欺我感情+詐我錢的：詐欺老公：現再正調查中：你有空在那543：還不如勸（民雄國✗便當）陳姓1家人看要怎快還我錢：愛說謊+教育失敗+結了又離：離了又結：比速度快或多而已」。 陳彥瑋 呂慧梅 ⑴他卷第15頁 ⑵他卷第17頁 ⑶他卷第19頁 3 爆料公社 「陳✗瑋：欺騙我感情+錢：去跟誰：吃、喝、玩、樂：你沒比較美：只是比較秋？誰哈？誰愛做？先上車後補票：現帶球+1個詐欺我感情+詐我錢的：詐欺老公：現再正調查中：你有空在那543：還不如勸（民雄國✗便當）陳姓1家人看要怎快還我錢：愛說謊+教育失敗+結了又離：離了又結：比速度快或多而已」。 陳彥瑋 呂慧梅 他卷第21頁